【裁判字號】    99,簡上,371
【裁判日期】    991027
【裁判案由】    妨害名譽
【裁判全文】
臺灣高雄地方法院刑事判決             99年度簡上字第371號
上  訴  人
即  被  告  甲○○
上列上訴人即被告因妨害名譽案件，不服本院高雄簡易庭99年度
審簡字第149 號中華民國99年6 月29日第一審刑事簡易判決（聲
請簡易判決處刑書案號：臺灣高雄地方法院檢察署98年度偵續字
第420 號），提起上訴，本院管轄之第二審合議庭以簡式審判程
序審理，判決如下：
    主  文
上訴駁回。
    事實及理由
一、本案經本院審理結果，認原判決認事用法，均無違誤，量刑
    亦屬妥適，應予維持，並引用原審判決書所記載之事實、證
    據及理由（如附件）。
二、上訴人即被告（下稱被告）甲○○上訴意旨略以：伊因告訴
    人乙○○長期噪音始出言罵告訴人，伊犯罪情節輕微，檢察
    官於聲請簡易判決處刑書亦建議緩刑，請求從輕量刑等語。
三、查原判決認定被告犯公然侮辱之事實，業據引用檢察官聲請
    簡易判決處刑書所載之證據及理由為據，且被告於本院審理
    時就原判決認定之犯罪事實亦供承不諱，被告公然侮辱犯行
    已堪認定。
四、按法官於有罪判決中，究應如何量處罪刑，抑或是否宣告緩
    刑等，均為實體法賦予審理法官裁量之刑罰權事項，法官行
    使此項裁量權，自得依據個案情節，參諸刑法第57條所定各
    款犯罪情狀之規定，於該法定刑度範圍內，基於合義務性之
    裁量，量處被告罪刑；質言之，法官為此量刑或緩刑宣告之
    裁量權時，除不得逾越法定刑或法定要件外，尚應符合法規
    範之體系及目的，遵守一般有效之經驗及論理法則等法原則
    ，亦即應兼顧裁量之外部及內部性，如非顯然有裁量逾越或
    裁量濫用之違法情事，自不得任意指摘為違法（最高法院72
    年臺上字第6696號、75年臺上字第7033號、80年臺非字第
    473 號判例意旨參照）。又在同一犯罪事實與情節，如別無
    其他加重或減輕之原因，下級審量定之刑，亦無過重或失輕
    之不當情形，則上級審法院對下級審法院之職權行使，原則
    上應予尊重（最高法院85年度臺上字第2446號判決意旨參照
    ）。從而，刑之量定及緩刑之宣告，係實體法上賦予法院得
    為自由裁量之事項，倘法院未有逾越法律所規定之範圍，或
    濫用其權限，即不得任意指摘為違法。本件原判決以被告公
    然侮辱犯行罪證明確，並審酌被告僅因細故即侮辱告訴人，
    無視告訴人之名譽權，行為誠屬可議，並考量被告係與告訴
    人間長期糾紛，因一時氣憤而為侮辱言語之犯罪動機，被告
    素無前科，素行良好，及其犯後坦承犯行之態度、暨其智識
    程度、生活狀況等一切具體情狀，量處拘役30日，並諭知以
    1,000 元折算1 日之易科罰金折算標準。核其認事用法，均
    無違誤，量刑亦屬妥適，應予維持。被告上訴意旨雖執前詞
    請求撤銷原判決，然被告迄今尚未與告訴人達成和解，原判
    決基於合義務性之裁量基礎事實並無變更，原判決既已斟酌
    刑法第57條所列事由妥適量刑，亦無裁量逾越或裁量濫用之
    明顯違法情事，自不得擅加指摘其違法或不當，是被告上訴
    意旨為無理由，應予駁回。
據上論斷，應依刑事訴訟法第455 條之1 第1 項、第3 項、第
368 條、第373 條，判決如主文。
本案經檢察官陳登燦到庭執行職務。
中    華    民    國    99    年    10    月    27    日
            刑事第十六庭  審判長法  官  曾逸誠
                                法  官  林柏壽
                                法  官  姚水文
以上正本證明與原本無異。
不得上訴。
中    華    民    國    99    年    10    月    28    日
                                書記官  蔡靜雯
附件
臺灣高雄地方法院刑事簡易判決         99年度審簡字第149號
聲  請  人  臺灣高雄地方法院檢察署檢察官
被      告  甲○○（原名施尹婷）
                    女  26歲（民國○○年○月○○日生）
                    身分證統一編號：Ｚ000000000號
                    住高雄市鼓山區○○○○街55號10樓之1
上列被告因妨害名譽案件，經檢察官聲請以簡易判決處刑（98年
度偵續字第420號），本院判決如下：
    主      文
甲○○犯公然侮辱罪，處拘役參拾日，如易科罰金，以新臺幣壹
仟元折算壹日。
    事實及理由
一、本件犯罪事實及證據，除證據部分另補充「被告甲○○於本
    院調查程序中之供述」外，餘均引用附件檢察官聲請簡易判
    決處刑書之記載。
二、按所謂「侮辱」，係以使人難堪為目的，以言語、文字、圖
    畫或動作，表示不屑輕蔑或攻擊之意思，足以貶損個人在社
    會上所保持之人格或地位之評價。再按刑法分則中公然二字
    之意義，祇以不特定人或多數人得以共見共聞之狀況為已足
    ，自不以實際上果已共見共聞為必要，但必在事實上有與不
    特定人或多數人得以共見或共聞之狀況方足認為達於公然之
    程度，司法院院字第2033號解釋、釋字第145 號解釋可資參
    照。觀諸被告甲○○所為「小孬孬」之言語，依一般社會通
    念，已含有輕侮、鄙視對方之意，足使告訴人乙○○在精神
    上、心理上感覺難堪，並貶抑告訴人在社會上之評價，而為
    侮辱告訴人之言論無疑；又被告係在該棟大樓住戶、管理委
    員會主委、財務委員等多數人得以自由進出之1 樓大廳為上
    開言語，自合於刑法分則中「公然」之要件無疑。本案事證
    明確，被告犯行洵堪認定。
三、核被告所為，係犯刑法第309 條第1 項之公然侮辱罪。爰審
    酌被告僅因細故即在不特定多數人得以共見共聞之處所侮辱
    告訴人，無視告訴人之名譽權，其行為誠屬可議，惟考量被
    告係因與鄰居間之長期糾紛，一時氣憤而為上開侮辱言語之
    犯罪動機，且被告素無前科，素行良好，有臺灣高等法院被
    告前案紀錄表1 份在卷可參，兼衡其犯後坦承犯行之態度、
    暨其智識程度、生活狀況等一切具體情狀，量處如主文所示
    之刑，並諭知如主文所示之易科罰金折算標準，以資懲儆。
四、依刑事訴訟法第449 條第1 項前段、第3 項、第454 條第 2
    項，刑法第309 條第1 項、第41條第1 項前段，刑法施行法
    第1 條之1第1項、第2項前段 ，逕以簡易判決處刑如主文。
五、如不服本判決，得自收受送達之日起10日內，向本院提起上
    訴。
中    華    民    國    99    年    6     月    29    日

                  高雄簡易庭    法  官  謝琬萍
以上正本證明與原本無異。
如不服本判決，應於判決送達之日起10日內向本院提出上訴書狀
中    華    民    國    99    年    6     月    29    日
                                書記官  張義龍
附錄本判決論罪科刑之法條：
中華民國刑法第309條
（公然侮辱罪）
公然侮辱人者，處拘役或 3 百元以下罰金。
以強暴犯前項之罪者，處1 年以下有期徒刑、拘役或5 百元以下
罰金。
臺灣高雄地方法院檢察署檢察官聲請簡易判決處刑書
                                      98年度偵續字第420號
     被      告  甲○○（原名施尹婷）
                         女  26歲（民國○○年○月○○日生）
                         住高雄市鼓山區○○○○街55號10樓
                           之1
                         國民身分證統一編號：Ｚ000000000號
上列被告因妨害名譽案件，業經偵查終結，認為宜聲請以簡易判
決處刑，茲將犯罪事實及證據並所犯法條分敘如下：
         犯罪事實
一、甲○○與乙○○分別係址設高雄市鼓山區○○○○街55號「
    逸華庭大樓」10樓之1 及11樓之1 上、下樓之住戶。甲○○
    因不滿住居樓上之乙○○一家長期於夜間製造噪音、妨害住
    家安寧，於民國97年12月2 日22時30分許，乃與父母、妹妹
    一同邀約乙○○至該址1 樓大廳理論，甲○○明知「逸華庭
    大樓」1 樓大廳內有里長、該棟大樓管理委員會主委、財務
    委員等人及現場處理員警得自由進出，為公眾得共見共聞之
    場所，竟萌生侮辱人格之犯意，以「小孬孬」之粗鄙語言，
    辱罵乙○○，足以貶低乙○○之人格。
二、案經乙○○訴由高雄市政府警察局鼓山分局函送偵辦。
        證據並所犯法條
一、上揭犯罪事實，業據被告甲○○於偵查中坦承不諱，核與告
    訴人乙○○於警詢及偵查中之指訴情節大致相符，復經指示
    本署檢察事務官勘驗告訴人所提出錄於案發當時之錄音光碟
    ，勘驗結果認：「於該錄音檔案第3 分第37秒時，被告確有
    以『小孬孬』辱罵告訴人」乙節，有該錄音光碟1 片、錄音
    譯文1 份及勘驗報告1 紙附卷可稽，足徵被告於偵查中自白
    與事實相符，堪予採信。從而，本件事證明確，被告犯行堪
    予認定。
二、核被告甲○○所為，係犯刑法第309 條第1 項之公然侮辱罪
    嫌。本件被告素行尚稱良佳，此有刑案資料查註紀錄表1 紙
    在卷可查，請審酌被告犯罪後坦承犯行，態度良好，並對一
    時失慮深表悔悟；又本件被告與告訴人2 家間常因住家聲響
    問題迭有爭執乙節，業據被告辯護律師檢附97年8 月24日15
    時許有官員警居間處理被告與告訴人2 家間住家聲響問題之
    譯文12紙在卷可參，且告訴人及告訴代理人亦不否認雙方確
    有因住家聲響問題產生之糾紛存在，況本件案發亦係因上開
    紛爭所引起，尚非無端生事，且爭執時間最少約有18分43秒
    之久（係按告訴人所提供之錄音光碟錄音時間為據），然被
    告僅於錄音檔案第3 分37秒許以「小孬孬」之不雅言詞辱罵
    告訴人，經被告母親當場制止即未再為不雅言語，顯見被告
    係因一時情緒失控脫口而出，其不法程度及告訴人人格法益
    受侵害之程度均屬輕微。綜上所述，本件被告因認告訴人一
    家長期製造聲響，困擾其家居生活作息而與告訴人發生口角
    ，進而於爭執期間出言不遜，顯係偶罹刑章之情，參以被告
    前無犯罪前科紀錄，且正值年輕氣盛，思慮不週，請予以從
    輕量處適當之刑，並予緩刑之宣告，以勵自新。
三、依刑事訴訟法第451條第1項聲請逕以簡易判決處刑。
     此致
 臺灣高雄地方法院
 中    華    民    國    98    年    12    月    21    日
                               檢  察  官    陳 孟 皇

司法院資訊處製作；財團法人民間司法改革基金會備份。
